【裁判字號】    92,交訴,86
【裁判日期】    920529
【裁判案由】    業務過失致死等
【裁判全文】
臺灣臺中地方法院刑事判決                    九十二年度交訴字第八六號
    公  訴  人  臺灣臺中地方法院檢察署檢察官
    被      告  甲○○
右列被告因業務過失致死案件經檢察官提起公訴（九十二年度偵字第七一七一號），
本院判決如左：
    主      文
甲○○服用酒類，不能安全駕駛動力交通工具而駕駛，處有期徒刑參月，又從事業務
之人，因業務上之過失致人於死，處有期徒刑徒壹年捌月。應執行有期徒刑壹年拾月
。緩刑伍年。
    事      實
一、甲○○係計程車司機，為從事駕駛業務之人。其於民國（下同）九十一年十一月
    三十日十六時三十分許，在清泉崗郵局旁路邊攤，服用屬酒類之啤酒二瓶後，其
    吐氣所含酒精成份為每公升０．六一五毫克，超過每公升０．二五毫克規定甚多
    ，已不能安全駕駛屬動力交通工其之汽車，仍於同日十七時二十分許，駕駛其所
    有靠行之車牌號碼５Ｒ－４６８號計程車，自前開處所沿臺中縣大雅鄉○○○段
    往臺中市方向行駛，欲返回住處。嗣於同日十七時三十分許，途經大雅鄉○○村
    ○○路○段忠義村牌樓前，限速四十公里路段時，應依號誌及速限行駛，並應注
    意車前狀況，隨時採取必要之安全措施，以避免發生危險，而依當時天候及路面
    狀況，又無不能注意之情形，視距良好、路面無障礙，竟能注意而疏未注意，貿
    然以時速七、八十公里之速度超速、超車行駛，又疏未注意車前狀況，致於約三
    公尺前見對向在行走之行人潘鳳鶯及潘進益時，閃避不及而撞上，致潘鳳鶯及潘
    進益受傷，甲○○肇事後，向前往處理車禍之警員池國鈞坦承其為肇事者及肇事
    經過。惟潘鳳鶯受傷經送醫後，因顱腦損傷、胸挫傷並肋骨骨折致外傷性休克，
    延至同日十八時四十五分許不治死亡。
二、案經台中縣警察局豐原分局報請臺灣臺中地方法院檢察署檢察官相驗後，自動檢
    舉偵查起訴。
    理      由
一、右揭事實，業據被告甲○○於警詢及偵查中坦承不諱，核與被害人潘進益（傷害
    部分未告訴）指述被害經過情節相符，復有臺中縣警察局道路交通事故調查報告
    表、現場照片八張、生化檢驗單、職務報告書等附卷可憑。而被害人潘鳳鶯係因
    本件車禍受有顱腦損傷、胸挫傷並肋骨骨折致外傷性休克而死亡之事實，亦經檢
    察官督同法醫師相驗，製有勘驗筆錄、相驗屍體證明書及驗斷書等附卷足憑。按
    駕駛人駕駛汽車，應遵守道路交通標誌、標線、號誌之指示；汽車行駛時，駕駛
    人應注意車前狀況，並隨時採取必要之安全措施，道路交通安全規則第九十條、
    第九十四條第三項分別定有明文，被告駕車自應注意前開規定，且依當時天候晴
    、夜間無照明、路面乾燥無缺陷、道路無障礙物狀況，有前揭調查報告表足憑，
    並無不能注意情事，竟疏未注意貿然超速、超車行駛，因而肇禍致人死亡，被告
    自應負過失之責任，且被告之過失行為，與被害人潘鳳鶯之死亡間有相當因果關
    係，事證明確，被告犯行，已堪認定。
二、按刑法於八十八年四月二十一日經總統公布增訂第一百八十五條之三，將服用酒
    類不能安全駕駛動力交通工具而駕駛者，亦納入刑事處罰之範疇，該條規定並自
    同年月二十三日正式施行，犯本條之罪係屬抽象危險犯，其立法目的在嚇阻酒後
    駕車，危害公眾安全及防止交通事故之發生，條文中所稱「不能安全駕駛動力交
    通工具」係屬不確定之法律概念，除衡之行為人駕車時飲用酒類之程度及血液中
    酒精含量之多寡外，並應參以行為人當時之精神狀態、駕馭車輛之情形及對於交
    通號誌或指揮之遵守能力，以資相佐，斷非徒以飲酒數量作為取決是否成罪之唯
    一標準，否則，個人酒量殊異，偶因特殊情狀致未達平日精神狀態者亦所在多有
    ，欲以劃一標準遽為能否安全駕車或酒醉之論斷，誠屬難能，惟參考德國、美國
    之認定標準，駕駛人於呼氣中酒精濃度達每公升零點五五亳克以上者，肇事率為
    一般正常人之十倍，認為已達不能安全駕駛之標準，法務部八十八年五月十八日
    法八八檢字第００一六六九號函亦採斯旨。本案被告酒測呼氣酒精濃度為每公升
    ０．六一五毫克，足認被告駕車時確已達不能安全駕駛動力交通工具之程度。
三、核被告所為，係犯刑法第一百八十五條之三服用酒類不能安全駕駛動力交通工具
    罪及刑法第二百七十六條第二項業務過失致死罪。被告酒醉駕車因而致人死亡，
    依道路交通管理處罰條例第八十六條第一項規定，加重其刑。被告所犯上開二罪
    ，犯意各別，構成要件不同，應予分論併罰。被告於犯罪後自動報案並於警員到
    場時陳述肇事經過，核與自首要件相符，依法減輕其刑。爰審酌被告酒醉駕車，
    不顧公眾安全、被害人所生危害、犯後坦承犯行，態度尚稱良好等一切情狀，分
    別量處如主文所示之刑，並定其應執行刑。末查被告並無前科，未曾受有期徒刑
    以上刑之宣告，有臺灣臺中地方法院檢察署刑案資料查註紀錄表及臺灣高等法院
    被告全國前案紀錄表附卷可參，且已與被害人家屬達成和解，其因一時疏忽致犯
    本案，且須負擔家計，經此科刑教訓，當知所警惕，信無再犯之虞，故本院認其
    所受刑之宣告，以暫不執行為適當，爰依法併予宣告緩刑五年，以勵自新。
據上論斷，應依刑事訴訟法第二百九十九條第一項前段、道路交通管理處罰條例第八
十六條第一項、刑法第二百七十六條第二項、第一百八十五條之三、第六十二條前段
、第五十一條第五款、第七十四條第一款，罰金罰鍰提高標準條例第一條前段，判決
如主文。
中    華    民    國      九十二     年      五        月     二十九    日
                                    臺灣臺中地方法院交通法庭
                                          法  官  郭  德  進
右正本證明與原本無異。
如不服本判決，應於判決送達後十日內向本院提出上訴狀( 應附繕本 )，上訴於臺灣
高等法院臺中分院。
                                          書記官
中    華    民    國      九十二     年      六        月        二     日
刑法第一百八十五條之三：
服用毒品、麻醉藥品、酒類或其他相類之物，不能安全駕駛動力交通工具而駕駛者，
處一年以下有期徒刑、拘役或三萬元以下罰金。
刑法第二百七十六條第二項：
二、從事業務之人，因業務上之過失犯前項之罪者，處五年以下有期徒刑或拘役，得
    併科三千元以下罰金。
                                                                        Ｂ


司法院資訊處製作；財團法人民間司法改革基金會備份。
